【裁判字號】    97,訴,1241
【裁判日期】    970519
【裁判案由】    毒品危害防制條例
【裁判全文】
臺灣臺中地方法院刑事判決              97年度訴字第1241號
公  訴  人  臺灣臺中地方法院檢察署檢察官
被      告  甲○○
                    （另案在臺灣臺中監獄執行中）
指定辯護人  李進建律師
上列被告因毒品危害防制條例案件，經檢察官提起公訴（96年度
偵字第20667號），本院判決如下：
    主  文
甲○○無罪。
    理  由
一、公訴意旨略以：被告甲○○（綽號少剛）因自己有施用毒品
    之惡習，竟為圖暴利，基於販賣第一級毒品海洛因犯意，並
    以其所持用之門號0000－000000、0000－000000、0000－00
    0000號行動電話對外聯絡買賣毒品事宜，乙○○（綽號婷婷
    ）即於民國95年10月23日或24日，以其所持用之門號0000－
    000000、0000－000000號行動電話與甲○○聯絡後 (在電話
    中以【軟的】代表海洛因），雙方約於當日晚間在臺北巿士
    林火車站（應係士林捷運站）一手交錢（新臺幣【下同】40
    00元）一手交貨（海洛因2包）。嗣於民國95年10月26日下
    午4時許，乙○○幫忙被告甲○○之女友綽號小琪搬家，途
    經臺北縣林口交流道時，為彰化縣警局警員攔查，當場自被
    告之身上取出海洛因7包、甲基安非他命3包、夾鏈袋1包及
    手機門號等物，自乙○○身上取出海洛因2包（淨重0.4公克
    ）等證物。因認被告涉犯毒品危害防制條例第4條第1項販賣
    第一級毒品罪嫌。
二、按犯罪事實應依證據認定之，無證據不得認定其犯罪事實，
    刑事訴訟法第154條第2項定有明文。被告未經審判證明有罪
    確定前，推定其為無罪，此為我刑事訴訟之基本原則。又公
    訴案件犯罪證據之蒐集，及提起公訴後，對犯罪事實之舉證
    責任及指出證明之方法，均屬公訴人之職責，原則上法院僅
    於當事人之主張及舉證範圍內進行調查證據，其經法定程序
    調查證據之結果，認已足以證明犯罪事實時，始得為犯罪事
    實之認定。若其為訴訟上之證明，於通常一般人仍有合理之
    懷疑存在，尚未達於可確信其真實之程度者，在該合理懷疑
    尚未剔除前，自不能為有罪之認定。法院不得以偵查機關關
    於某種犯罪之調查不易，即放棄上開原則之堅持，致有違背
    刑事訴訟無罪推定及嚴格證明之原則，其理甚明。又施用毒
    品者，其所稱向某人購買之供述，須補強證據以擔保其供述
    之真實性。良以施用毒品者其供述之憑信性本不及於一般人
    ，況施用毒品者其供出來源，因而破獲者，法律復規定得減
    輕其刑，其有為偵查機關誘導、或為邀輕典而為不實之陳述
    之可能，其供述之真實性自有合理之懷疑。是最高法院一貫
    之見解，認施用毒品者關於其向某人購買毒品之供述，必須
    補強證據佐證，以擔保其供述之真實性，俾貫徹刑事訴訟無
    罪推定及嚴格證明之基本原則。而茲所謂補強證據，指其他
    有關證明施用毒品者之關於毒品交易之供述真實性之相關證
    據而言，必須與施用毒品者關於毒品交易之供述，具有相當
    程度之關連性，而足使一般人對施用毒品者關於毒品交易之
    供述，並無合理之懷疑存在，而得確信其為真實，始足當之
    （最高法院90年度台上字第3115號、93年度台上字第6750號
    、94年度台上字第1218、2033號判決參照）。
三、證據能力：
  (一)按被告以外之人於審判外之陳述，除法律規定外，不得作為
    證據，刑事訴訟法第159條第1項定有明文。查被告之辯護人
    對證人乙○○警詢陳述之證據能力，有所爭執（見本院卷第
    36頁），且公訴人未證明該等警詢筆錄具有較可信或特別可
    信之情況，是依上開規定，證人乙○○之警詢中陳述，就證
    明構成犯罪之事實，固無證據能力。然參酌日本刑事訴訟法
    第328條：依同法第321條至第324條規定（傳聞法則之規定
    ）而不得作為證據之文書或陳述，若在準備期日或審判期日
    ，被告或證人或其他陳述人對陳述之證明力產生爭議時，此
    等不得作為證據之文書或陳述，得作為證據之規定，及彼邦
    實務之相關見解，本案被告方面得援引上開警詢筆錄所記載
    之內容，作為彈劾證據之用，併此敘明。
  (二)再按被告以外之人於偵查中向檢察官所為陳述，除顯有不可
    信之情況者外，得為證據，同法第159條之1第2項定有明文
    。偵查中對被告以外之人（包括證人、鑑定人、告訴人、被
    害人及共同被告等）所為之偵查筆錄，或被告以外之人向檢
    察官所提之書面陳述，性質上均屬傳聞證據。惟現階段刑事
    訴訟法規定檢察官代表國家偵查犯罪、實施公訴，依法其有
    訊問被告之權，而實務運作時，檢察官偵查中向被告以外之
    人所取得之陳述，原則上均能遵守法律規定，不致違法取供
    ，其可信度極高，職是，被告以外之人前於偵查中之陳述，
    除反對該項供述得具有證據能力之一方，已釋明「顯有不可
    信之情況」之理由外，即具證據能力。本件證人乙○○、張
    健華於偵查中所為之證述，已經具結，被告、辯護人亦未釋
    明上開供述有顯不可信之情形，依上說明，其偵查中之證言
    ，均具有證據能力，辯護人辯稱乙○○偵查中之證述無證據
    能力，尚無足採。
四、公訴人認被告甲○○涉有販賣海洛因之犯行，無非係以證人
    乙○○偵查及本院審理中之證述、尿液檢驗報告、扣案之海
    洛因共9包（包括被告及證人乙○○所持有）、夾鏈袋1包、
    手機門號及證人張健華之證述為論據。訊據被告堅決否認有
    販賣海洛因之行為，辯稱：伊從來沒有販賣毒品，乙○○扣
    案之海洛因2包，是李燕安提供給乙○○的等語。經查：
  (一)被告於95年10月26日下午4時許，在臺北縣林口交流道，為
    警查獲持有海洛因7包、甲基安非他命3包、夾鏈袋1包及手
    機門號等物，自乙○○身上取出海洛因2包等物，業據被告
    、乙○○於警詢、偵查及本院審理供承不諱。又被告當時被
    查獲之白粉7包，經法務部調查局鑑定結果，認係均含第一
    級毒品海洛因成分（合計淨重12.5公克，空包裝總重2.66公
    克）；乙○○當時被查獲之白粉2包，經法務部調查局鑑定
    結果，認係均含第一級毒品海洛因成分（合計淨重0.42公克
    ，空包裝總重0.56公克），有該局95年12月9日調科壹字第
    09523045150號、95年12月6日調科壹字第09523043950號鑑
    定書各1份在卷可稽（見本院卷第22、23頁），是被告、證
    人乙○○持有毒品海洛因之事實，要堪認定。再被告亦坦承
    施用海洛因，且被告因此次施用毒品案件，已經臺灣臺中地
    方法院檢察署檢察官以97年度毒偵字第2076號提起公訴，現
    由本院以97年度訴字第1827號審理中，業經本院查明在卷，
    並有上開起訴書1份附卷可稽（見本院卷第72、73頁）。另
    證人乙○○亦因此次為警查獲之施用毒品案件，經臺灣士林
    地方法院裁定送觀察、勒戒後，認有繼續施用傾向，再裁定
    令入戒治處所施以強制戒治，此有濫用藥物尿液檢驗報告、
    真實姓名對照認證單、臺灣士林地方法院96年度毒聲字第49
    號裁定、該院96年度毒聲字第241號裁定各1份附卷可稽（見
    本院卷第61至66頁）。被告既有施用毒品之惡習，其持有海
    洛因亦與常情無違，是被告辯稱持有之毒品海洛因係供自己
    施用等語，即非無據，應堪採信。況扣案之海洛因7包僅淨
    重12.5公克，被告持有海洛因之重量非明顯逾越一般施用者
    之合理持有範圍，自難以被告持有扣案之海洛因7包，遽行
    認定被告有販賣海洛因之犯行。
  (二)證人乙○○固於偵查及本院審理時證稱：為警查獲伊所持有
    之海洛因2包，係向被告購買云云（見臺灣彰化地方法院檢
    察署95年度偵字第10696號卷第17至18頁、臺灣臺中地方法
    院檢察署96年度偵字第20667號卷第15至16頁、本院卷第96
    至101頁），然證人乙○○對於購買毒品之時間、地點、金
    額或數量，甚至遭查獲之海洛因2包是否曾經施用等之證述
    ，均有前後證述不一或相互矛盾之瑕疵（警詢證述均為彈劾
    證據），揆諸前開說明，即難以證人乙○○有瑕疵之證述而
    為被告不利之認定，茲分述如下：
    1.就購買海洛因時間不一致之瑕疵：
      證人乙○○於警詢時證述：「（本分局搜索查扣之第一級
      毒品海洛因來源如何？）是於95年10月25日夜間23時許在
      我住家附近向甲○○購得的。」（見警卷第45頁）；於偵
      查中則證稱：「我最後一次跟他買毒品是被查獲的前二天
      95年10月23日」（見臺灣臺中地方法院檢察署96年度偵字
      第20667號卷第16頁）；於本院審理時則證稱：「95年10
      月25日11點多到12點間交易」（見本院卷第100頁背面）
      。
    2.就購買海洛因地點不一致之瑕疵：
      證人乙○○於警詢時證述：「在我住家附近向甲○○購得
      的。」（見警卷第45頁）；於偵查中則證稱：「他晚上拿
      來士林的火車站附近給我」（見臺灣臺中地方法院檢察署
      96年度偵字第20667號卷第16頁）；於本院審理時先證稱
      ：「在台北市○○○○路一家飯店內（買的）」（見本院
      卷第97頁），嗣又翻異證稱：「應該是在台北火車站（買
      的）」（見本院卷第99頁）。
    3.就購買海洛因數量、金額不一致之瑕疵：
      證人乙○○於偵查中證稱：「我買4千元2包」（見臺灣臺
      中地方法院檢察署96年度偵字第20667號卷第16頁）；於
      本院審理時則證稱：「（該次買多少錢海洛因？）一包二
      、三千元，我買了一包海洛因，另一包是他送我吸食的，
      為何送我我不曉得。」（見本院卷第97頁背面）。而海洛
      因價格昂貴，證人乙○○亦證稱平日與被告並無往來（見
      本院卷第99頁），倘被告為販毒之人，其甘冒重刑鋌而走
      險販毒之目的，意在營利，衡情被告豈有不具任何理由之
      情形下，贈送1包海洛因予平日無往來之證人乙○○之理
      ？是證人乙○○之證述非但不一，且與事理不符。
    4.就是否已施用其持有之海洛因不一致之瑕疵：
      證人乙○○於偵查中證稱：「（你出事被查獲的海洛因是
      否向甲○○購買？）是的。是前二天購買的，都還未用到
      。」（見臺灣臺中地方法院檢察署96年度偵字第20667號
      卷第16頁）；於本院審理時先證稱：「（你最後一次施用
      毒品時間是95年10月26日凌晨一、二點，當次施用的海洛
      因你如何取得？）就是向被告購買毒品兩包中的其中一包
      拿的。」（見本院卷第99頁背面），嗣又翻異證稱：「因
      為我毒癮犯了，被告就先拿他自己的海洛因給我施用。當
      時買的及被告送我的海洛因各一包都還沒有拆。」（見本
      院卷第100頁）。
  (三)又證人乙○○之尿液檢驗報告及持有之海洛因2包，僅得以
    證明證人乙○○有施用毒品之犯行。另扣案之空夾鏈袋1包
    及手機門號本非專供販賣毒品之用，日常生活中就空夾鏈袋
    的使用，實屬常有，持有該空夾鏈袋，與生活常情不相違背
    ，況被告供稱該扣案之夾鏈袋是因為要分裝與徐挹芬、張健
    華合資購買的毒品等語，亦屬合理；而手機門號，更是現今
    日常生活中大多數人用以互相聯絡事情或情感之通信設備，
    自難以查獲之夾鏈袋及手機門號，即認定被告有販賣毒品之
    情事。再證人張健華於偵查中僅證稱：伊與被告向李燕安購
    買海洛因等語（見臺灣彰化地方法院檢察署95年度偵字第10
    696號卷第13頁背面），僅得以證明被告有購買海洛因之犯
    行，自難據為被告不利之認定。再卷附之監聽譯文因與本案
    無關，亦經公訴檢察官陳明不列為證據之用（見本院卷第36
    頁），併此敘明。準此，證人乙○○之尿液檢驗報告及其持
    有之海洛因2包、夾鏈袋1包、手機門號等物及證人張健華之
    供述，均不足以認定與證人即施用毒品者乙○○關於毒品交
    易之供述，具有相當程度之關連性，而足使一般人對施用毒
    品者關於毒品交易之供述，並無合理之懷疑存在，而得確信
    其為真實，揆諸前開說明，即難以上開扣案之海洛因等物為
    補強證據。因此，本件證人乙○○之證述有前後不一及相互
    矛盾之瑕疵，亦乏補強證據，以擔保證人即施用毒品者乙○
    ○供述之真實性，即難以證人乙○○之證述而認被告有販賣
    海洛因之犯行。
  (四)綜上所述，被告既始終否認有販賣海洛因予乙○○，而證人
    乙○○之供述，復有上開重大瑕疵與矛盾而不足採，此外又
    查無其他任何積極之補強證據，足認被告有上開犯行，是被
    告所辯並無販賣海洛因等語，應可採信。而本件查獲之海洛
    因7包淨重12.5公克，為被告另案施用毒品案件之物，是其
    持有海洛因之犯行已為施用之高度行為所吸收，自不能再論
    被告持有第一級毒品海洛因犯行，併此敘明。另按沒收為從
    刑之一種，依主從不可分原則，應附隨於主刑而同時宣告之
    ，除有罪，免刑等判決，於裁判時併宣告外，如諭知無罪之
    判決，既無主刑，從刑亦無所附麗，故案內之違禁物，應另
    依刑法第40條第2項由檢察官聲請單獨宣告沒收（最高法院
    78年台非字第72號判例參照）。本件既為無罪之諭知，而扣
    案之海洛因共計9包（包括被告及證人乙○○所持有）、甲
    基安非他命3包，雖屬違禁物，然未經公訴人聲請宣告沒收
    銷燬之，揆諸前開判例，本院自無須為沒收銷燬之宣告，亦
    予敘明。此外，復無其他積極證據足資證明被告有何公訴人
    所指訴之販賣毒品犯行，揆諸前揭說明，本件被告犯罪既不
    能證明，自應為被告無罪之諭知。
五、據上論斷，應依刑事訴訟法第301條第1項，判決如主文。
中    華    民    國    97    年     5    月    19    日
                  刑事第十六庭  審判長法  官  林念祖
                                      法  官  周玉蘭
                                      法  官  楊文廣
上正本證明與原本無異。
如不服本判決，應於收受送達後10日內向本院提出上訴書狀（應
敘述具體理由並附繕本）。
上訴書狀如未敘述理由，應於上訴期間屆滿後20日內補提理由書
於本院。
                                      書記官  葉泰濃
中    華    民    國    97    年     5    月    19    日


司法院資訊處製作；財團法人民間司法改革基金會備份。
